臺灣屏東地方法院刑事判決
                                      110年度易字第163號
公  訴  人  臺灣屏東地方檢察署檢察官
被      告  張心怡



選任辯護人  鄭伊鈞律師
            陳錦昇律師
上列被告因詐欺案件，經檢察官提起公訴（108年度偵字第9187
號、109年度偵字第11424號），因被告於準備程序中就被訴犯罪
事實為有罪之陳述，經告知簡式審判程序之旨，並聽取當事人之
意見後，經本院合議庭裁定由受命法官獨任進行簡式審判程序，
茲判決如下：
    主    文
甲○○犯詐欺取財罪，處有期徒刑伍月，如易科罰金，以新臺幣壹
仟元折算壹日。未扣案之犯罪所得新臺幣捌拾壹萬陸仟元沒收之
，於全部或一部不能沒收或不宜執行沒收時，追徵其價額。又犯
詐欺取財罪，處有期徒刑陸月，如易科罰金，以新臺幣壹仟元折
算壹日。未扣案之犯罪所得新臺幣壹佰捌拾壹萬捌仟元沒收之，
於全部或一部不能沒收或不宜執行沒收時，追徵其價額。應執行
有期徒刑拾月，如易科罰金，以新臺幣壹仟元折算壹日。
    犯罪事實
一、甲○○明知並無投資山葉機車買賣事業之相關情事，竟意圖為
    自己不法之所有，基於詐欺取財之犯意，分別為下列行為：
  ㈠於民國105年5月間某日，在臺南市內某處邀約乙○○合夥投資
    山葉機車買賣事業，並佯稱若投資新臺幣（下同）20萬元每
    月即可獲利6,000元，自次月起開始分紅云云，致乙○○因此
    陷於錯誤，於同年月20日、21日提領現金合計20萬元後，於
    同年年中某日在屏東縣枋寮鄉內某處交付甲○○；於106年4月
    17日以其第一商業銀行（下稱第一銀行）帳號00000000000
    號帳戶（下稱乙○○第一銀行帳戶）匯款66萬6,000元至不知
    情之甲○○之母吳秀盆所有中華郵政股份有限公司帳號000000
    00000000號帳戶內。
  ㈡於105年初某日，在屏東縣枋寮鄉內某處邀約甲○○合夥投資山
    葉機車買賣事業，並佯稱每月可取得5%的紅利云云，致甲○○
    因此陷於錯誤，於同年7月7日以其妹林盈慈之兆豐國際商業
    銀行（下稱兆豐銀行）帳號00000000000號帳戶（下稱林盈
    慈兆豐銀行帳戶）匯款28萬元至甲○○所有之臺灣土地銀行（
    下稱土地銀行）帳號000000000000號帳戶（下稱甲○○土地銀
    行帳戶）內；於同年月20日、同年8月24日、同年9月1日以
    林盈慈之上海商業儲蓄銀行（下稱上海銀行）帳號00000000
    000000號帳戶（下稱林盈慈上海銀行帳戶），分別匯款46萬
    元、14萬元、9萬5,000元至甲○○土地銀行帳戶；於105年9月
    1日在屏東縣枋寮鄉某處提領現金10萬元現金交付甲○○；於1
    05年11月9日、同年12月16日、106年6月27日以其夫黃玉祥
    之玉山商業銀行（下稱玉山銀行）帳號0000000000000號帳
    戶（下稱黃玉祥玉山銀行帳戶），分別匯款23萬5,000元、4
    5萬8,000元、10萬（5萬、5萬）元至甲○○土地銀行帳戶內。
    期間甲○○為取信乙○○、甲○○，分別陸續匯款合計30萬3,000
    元、55萬1,000元予乙○○、甲○○並訛稱為投資之紅利，嗣因
    甲○○停止匯款，乙○○、甲○○察覺有異報案處理，始悉上情。
二、案經乙○○告訴暨甲○○訴由新北市政府警察局三重分局函轉屏
    東縣政府政府警察局枋寮分局報告臺灣屏東地方檢察署檢察
    官偵查起訴。　　
    理    由
壹、程序部分：
    本件被告甲○○所犯均非為死刑、無期徒刑、最輕本刑為3年
    以上有期徒刑之罪或高等法院管轄之第一審案件，而於準備
    程序進行中，被告先就被訴事實為有罪之陳述，經法官告知
    簡式審判程序之旨，並聽取當事人之意見後，合議庭裁定由
    受命法官獨任進行簡式審判程序，是本案之證據調查，依刑
    事訴訟法第273條之2規定，不受同法第159條第1項、第161
    條之2、第161條之3、第163條之1及第164條至第170條規定
    之限制，合先敘明。
貳、實體部分：
  一、上揭犯罪事實，業據被告於本院準備程序及審理時均坦承
      不諱（見本院卷第171、227、265、281頁），核與證人即
      告訴人乙○○、甲○○於警詢、偵訊時、證人吳秀盆於警詢時
      、證人林盈慈於偵訊時之證述大致相符（見枋警偵字第10
      831532700號卷，下稱警卷一，第11至14頁；枋警分偵字
      第10832084600號卷，下稱警卷二，第9至12、13至16頁；
      108年度偵字第9187號卷，下稱偵卷一，第143至147、250
      至253頁），並有告訴人乙○○第一銀行帳戶存摺封面暨內
      頁影本、存摺存款客戶歷史交易明細表、第一銀行總行11
      0年3月8日一總營集字第21352號函暨檢附之告訴人徐上欽
      基本資料、第一銀行存摺存款客戶歷史交易明細表、林盈
      慈兆豐銀行帳戶存摺封面暨內頁影本、兆豐銀行105年7月
      7日國內匯款申請書1紙、兆豐銀行110年3月8日兆銀總集
      中字第1100010832號函暨檢附之林盈慈客戶基本資料表、
      客戶存款往來交易明細表、林盈慈上海銀行帳戶存摺封面
      暨內頁影本、上海銀行105年7月20日、同年8月24日匯出
      匯款申請書各1紙、上海銀行台北票據匯款處理中心110年
      3月19日上票字第1100006345號函暨檢附之林盈慈之客戶
      基本資料、台幣活期存款往來明細、黃玉祥之玉山銀行帳
      戶存摺封面影本暨存戶交易明細、玉山銀行105年11月9日
      、同年12月16日匯款申請書各1紙、土地銀行枋寮分行109
      年1月3日枋寮字第1080001925號函檢附之被告土地銀行帳
      戶客戶歷史交易明細查詢、土地銀行枋寮分行109年11月1
      3日枋寮字第1090003378號函檢附之被告土地銀行帳戶客
      戶歷史交易明細查詢在卷可查（見警卷一第29、31、33、
      35、37頁；警卷二第29頁；偵卷一第39至55、59、83至90
      、215至217、255頁；本院卷第55至64、65至88、117至12
      3頁），足佐被告前揭任意性自白與事實相符，堪信為真
      實。從而，本件事證明確，被告上揭犯行，洵可認定，應
      依法論科。
  二、論罪科刑
    ㈠核被告所為，均係犯刑法第339條第1項之詐欺取財罪。復
      按數行為於同時同地或密切接近之時地實施，侵害同一之
      法益，各行為之獨立性極為薄弱，依一般社會健全觀念，
      在時間差距上，難以強行分開，在刑法評價上，以視為數
      個舉動之接續施行，合為包括之一行為予以評價，較為合
      理，應屬接續犯，而為包括之一罪。查被告分別對告訴人
      乙○○、甲○○施用同一詐術，即投資山葉機車買賣事業，而
      陸續取得如犯罪事實欄所載款項，分屬侵害同一法益，利
      用同一機會，在密切接近之時間，本於單一犯意接續進行
      ，應各別以接續犯一罪論處。
    ㈡被告如犯罪事實欄所載所犯各罪，時間有間、詐欺對象不
      同，顯係犯意各別，行為互殊，應分論併罰。
    ㈢被告所犯前揭各罪之科刑，爰以被告之責任為基礎，並審
      酌被告不思循正當途逕賺取錢財，竟圖不法利益，而行本
      案詐欺犯行，漠視他人財產法益，其犯罪之動機、目的殊
      無足取。次衡被告以前開犯罪手段施詐，使人際間彼此信
      賴之基礎受到嚴重破壞，並斟酌告訴人乙○○、甲○○受騙情
      形均相似之犯罪情節，暨各受有如犯罪事實欄所載之金額
      之犯罪所生損害。又衡被告業已與告訴人乙○○、甲○○達成
      調解，並已當庭分別賠償告訴人乙○○、甲○○各5萬元等節
      ，有本院調解筆錄存卷可參（見本院卷第285至289頁），
      犯罪所生實害已稍予彌補。再酌被告坦承犯行，且於本案
      犯行前未曾因觸犯刑律經判處罪刑乙節，亦有臺灣高等法
      院被告前案紀錄表在卷可稽。暨考量被告於本院審理中自
      陳：我的教育程度為高中畢業，與父親、2名未成年子女
      同住，在化妝品公司上班，需要扶養父親、前開子女等語
      （見本院卷第281頁）之智識程度、家庭生活及經濟狀況
      等一切情狀，就被告所犯各罪，分別量處如主文所示之刑
      ，均併依刑法第41條第1項前段規定，諭知易科罰金之折
      算標準。復本於罪責相當性之要求，在外部性及內部性界
      限範圍內，綜合斟酌被告前揭犯罪行為之不法與罪責程度
      ，及對其施以矯正之必要性，就其所犯2罪，依刑法第51
      條第5款規定，定其應執行刑如主文所示，並依刑法第41
      條第1項前段、第8項規定，諭知易科罰金之折算標準。至
      辯護人為被告辯護請求依刑法第74條諭知緩刑等語（見本
      院卷第281頁），惟被告前於108、109年間因觸犯刑律經
      法院判處有期徒刑乙情，有前開臺灣高等法院被告前案紀
      錄表在卷可稽，核與該條文要件不符，無從宣告緩刑，併
      此敘明。
三、沒收部分：
  ㈠犯罪所得，屬於犯罪行為人者，沒收之。但有特別規定者，
    依其特別規定；前2項之沒收，於全部或一部不能沒收或不
    宜執行沒收時，追徵其價額。刑法第38條之1第1、3項分別
    定有明文。經查，被告如犯罪事實欄一㈠所載詐欺告訴人乙○
    ○取得金額共計86萬6,000元（計算式：20萬＋66萬6,000＝86
    萬6,000元）；如犯罪事實欄一㈡所載詐欺告訴人甲○○取得金
    額共計186萬8,000元（計算式：28萬＋46萬＋14萬＋9萬5,000＋
    10萬＋23萬5,000＋45萬8,000＋5萬＋5萬＝186萬8,000元）。又
    被告與告訴人乙○○、甲○○達成調解，迄今分別給付告訴人乙
    ○○、甲○○各5萬元等節，有本院調解筆錄在卷可考（見本院
    卷第285至289頁），故扣除已賠償部分則分別為81萬6,000
    元（計算式：86萬6,000-5萬＝81萬6,000元）、181萬8,000
    元（計算式：186萬8,000-5萬＝181萬8,000元）仍應依法沒
    收，爰依刑法第38條之1第1項前段、第3項規定，分別於各
    該主文項下宣告沒收，並諭知於全部或一部不能沒收或不宜
    執行沒收時，追徵其價額。
  ㈡至證人乙○○、甲○○固分別於偵訊時證稱：被告曾分別給付告
    訴人乙○○30萬3,000元、告訴人甲○○55萬1,000元之「紅利」
    等語（見偵卷一第251、253頁），惟按刑法及相關法令基於
    「不正利益不應歸犯罪行為人所有」之普世原則，在確定利
    得直接來自於不法行為，除其得因發還被害人而不予沒收外
    ，此一利得範圍是否扣除成本，學理上雖有「總額原則」與
    「淨額原則」之分，然105年7月1日施行之刑法第38條之1第
    1項之立法說明載敘「依實務多數見解，基於澈底剝奪犯罪
    所得，以根絕犯罪誘因之意旨，不論成本、利潤均應沒收」
    等旨，明白揭示犯罪所得之沒收，採取學理上之「總額原則
    」（最高法院109年度台上字第743號判決意旨參照）。被告
    所給付之「紅利」，無非係被告欲藉以取信告訴人乙○○、甲
    ○○，以達順利詐財目的之成本支出，洵非犯罪所得之發還，
    揆諸上述說明，於宣告沒收時，自應沒收上開犯罪所得全額
    ，而不應扣除該等成本，附此敘明。
　㈢又被告業已與告訴人乙○○、甲○○達成調解，並已當庭分別賠
    償告訴人乙○○、甲○○各5萬元等節，有本院調解筆錄存卷可
    參（見本院卷第285至289頁），依刑事訴訟法第473條第1項
    規定，犯罪所得既應優先發還被害人，故被告嗣後若依調解
    內容履行給付，於其已履行之部分即屬已實際合法返還告訴
    人乙○○、甲○○，應予扣除而無庸再為沒收、追徵之執行，附
    此敘明。
據上論斷，應依刑事訴訟法刑事訴訟法第273條之1第1項、第284
條之1、第299條第1項前段，刑法第339條第1項、第41條第1項前
段、第8項、第51條第5款、第38條之1第1項前段、第3項，刑法
施行法第1條之1第1項，判決如主文。
本案經檢察官陳怡利、黃莉紜提起公訴，檢察官施柏均、吳政洋
到庭執行職務。
中    華    民    國   111   年    2    月    17     日
                  刑事第四庭  法  官  錢毓華
以上正本證明與原本無異。
如不服本判決應於收受判決後20日內向本院提出上訴書狀，並應
敘述具體理由；其未敘述上訴理由者，應於上訴期間屆滿後20日
內向本院補提理由書（均須按他造當事人之人數附繕本）「切勿
逕送上級法院」。
中　　華　　民　　國　　111 　年　　2 　　月　　17　　日
                              書記官  郭淑芳   
附錄本案論罪科刑法條：刑法第339條第1項。
中華民國刑法第339條第1項
意圖為自己或第三人不法之所有，以詐術使人將本人或第三人之
物交付者，處五年以下有期徒刑、拘役或科或併科五十萬元以下
罰金。